臺灣高等法院刑事判決
111年度上訴字第1806號
上  訴  人  
即  被  告  周詳笙  


上列上訴人即被告因洗錢防制法等案件，不服臺灣新竹地方法院
110年度金訴字第236號，中華民國111年4月15日第一審判決（起
訴案號：臺灣新竹地方檢察署110年度偵字第6303號，移送併辦
案號：臺灣新竹地方檢察署110年度偵字第8878號），提起上訴
，本院判決如下：
    主  文
上訴駁回。
    事  實
一、周詳笙明知金融機構帳戶係個人理財之重要工具，為攸關個
    人財產、信用之表徵，若將金融帳戶相關物件提供予不明人
    士，將可能遭不法集團作為詐欺被害人並指示被害人匯入款
    項之用，再將該犯罪所得提取轉出，製造金流斷點，以掩飾
    犯罪所得真正去向而逃避檢警之追緝，竟仍基於容任該結果
    發生亦不違背其本意之幫助詐欺取財與幫助洗錢之不確定故
    意，於民國110年4月7日，因需款孔急，以LINE通訊軟體與
    真實姓名年籍不詳、暱稱「林暐書」之人聯繫，不顧第三人
    可能受害之危險，基於縱使帳戶被用以收受詐欺贓款，亦不
    違背其本意之不確定幫助故意，依該「林暐書」之指示，前
    往統一超商新縣福門市，操作ibon「交貨便」服務，列印寄
    件單，將其中國信託商業銀行末5碼00000號帳戶、中華郵政
    股份有限公司末5碼00000號帳戶（以下合稱系爭帳戶）之金
    融卡寄送予該寄件單所載之取件人收受，並以上開通訊軟體
    發送訊息將系爭帳戶之金融卡密碼告知「林暐書」，容任「
    林暐書」及所屬詐欺集團成年成員使用該帳戶。嗣詐欺集團
    成年成員取得系爭帳戶之金融卡、密碼後，即推由不詳之詐
    欺集團成年成員，分別以如附表各編號所示之詐騙方式，致
    謝瑀潔、林素妃、施玉碧陷於錯誤，而於如附表各編號所示
    時間，匯出如附表各編號所示金額至上開帳戶，上開匯入系
    爭帳戶之款項，旋遭不詳詐欺集團成年成員提領一空。
二、案經林素妃、施玉碧訴由臺灣新竹地方檢察署檢察官偵查起
    訴暨移送併辦。　　
    理  由
壹、證據能力：
    按被告之自白，非出於強暴、脅迫、利誘、詐欺、疲勞訊問
    、違法羈押或其他不正之方法，且與事實相符者，得為證據
    ，刑事訴訟法第156條第1項定有明文。又按被告以外之人於
    審判外之言詞或書面陳述，除法律有規定者外，不得作為證
    據，刑事訴訟法第159條第1項固定有明文。惟被告以外之人
    於審判外之陳述，雖不符同法第159條之1至第159條之4之規
    定，而經當事人於審判程序同意作為證據，法院審酌該言詞
    陳述或書面陳述作成時之情況，認為適當者，亦得為證據；
    當事人、代理人或辯護人於法院調查證據時，知有第159條
    第1項不得為證據之情形，而未於言詞辯論終結前聲明異議
    者，視為有前項之同意。同法第159條之5亦有明文規定。查
    本判決以下所引用證據，檢察官於本院表示同意作為本案證
    據（本院卷第41至44頁），且上訴人即被告周詳笙（下稱被
    告）至言詞辯論終結前，亦未就證據能力聲明異議（本院卷
    第41至44、63至74頁），經本院審酌各該陳述作成時之情況
    ，核無違法不當情事，因而認為適當，均有證據能力；另非
    供述證據部分，並無證據證明係公務員違背法定程序所取得
    ，亦無顯有不可信之情況，並經本院於審理期日為合法調查
    ，自均得作為本判決之證據。
貳、認定犯罪事實所憑之證據及理由：　　
一、訊據被告固供承於上開時、地，依「林暐書」之指示寄出系
    爭帳戶之金融卡，並提供金融卡密碼予「林暐書」，嗣該帳
    戶遭不詳詐欺集團成員使用，謝瑀潔、林素妃、施玉碧因而
    陷於錯誤將上開款項匯入，由詐欺集團成員提領一空等情，
    然矢口否認有何幫助詐欺之犯意，辯稱：伊是為了辦貸款，
    始依「林暐書」之指示提供系爭帳戶之金融卡及密碼，並無
    幫助詐欺取財或洗錢之動機或犯意云云。惟查：
　㈠被告係依「林暐書」之指示，將系爭帳戶之金融卡寄送予「
    林暐書」所指定之人收受，並以通訊軟體line告知金融卡密
    碼等情，業據被告供承在卷（偵字第6303號卷第70頁，原審
    卷第114頁，本院卷第40、72頁），並有卷附交貨便收據翻
    拍照片、代收款專用繳款明細、手機通訊軟體對話頁面擷圖
    足憑（偵字第6303號卷第31至33、38至39頁）。又被害人謝
    瑀潔、林素妃、施玉碧分別遭詐欺集團成員施以如附表各編
    號所示詐術，因而陷於錯誤，而匯出如附表各編號所示數額
    款項至系爭帳戶，而遭詐欺集團成員提領一空等情，亦據謝
    瑀潔、林素妃、施玉碧指述明確（偵字第6303號卷第16、23
    至25頁，偵字第8878號卷第17頁），並有卷附臺北市政府警
    察局文山第一分局受理各類案件紀錄表、受理案件證明單、
    新北市政府警察局新店分局江陵派出所受理各類案件紀錄表
    、受理案件證明單、臺北市政府警察局大安分局瑞安街派出
    所受理各類案件紀錄表、受理案件證明單、存摺影本、手機
    來電畫面擷圖、金融聯防機制通報單、匯款明細、內政部警
    政署反詐騙諮詢專線紀錄表、受理詐騙帳戶通報警示簡便格
    式表等件在卷可佐（偵字第6303號卷第15、17至21、22、26
    至30頁，偵字第8878號卷第16、18至24頁），復有中國信託
    銀行股份有限公司110年4月22日函文所附開戶資料、歷史交
    易明細、中華郵政股份有限公司110年4月27日及110年6月7
    日函文所附開戶資料、歷史交易明細在等卷足憑（偵字第63
    03號卷第8至10、11至14、66至67頁）。此部分事實，先堪
    認定。
　㈡雖被告矢口否認具幫助詐欺、造成金流斷點之犯意，辯稱係
    因聽信「林暐書」所稱可代辦貸款之說詞，始依其指示交付
    系爭帳戶金融卡及密碼云云。然查：
　⒈被告固提出其手機簡訊頁面擷圖，及其與自稱「林暐書」之
    人以通訊軟體line對話翻拍照片（偵字第6303號卷第32、33
    、35至37頁），由簡訊頁面中，固可見「最專業的貸款 輕
    鬆貸走50萬 個人信貸內部配合 資料齊全當天審核 信用不
    佳困難件可協助 線上諮詢」等內容之簡訊，及簡訊所附連
    結中之「萬事皆可貸」、「我敢發誓 保證過件 否則絕不收
    費」、「（協助辦理）整合負債 不限聯徵次數 不看負債比
    」等廣告內容，然上開內容中，全無公司名稱、營業地址或
    代辦機構之相關資訊，竟稱即便信用不佳亦保證過件云云，
    顯有悖於一般機構貸放款項，需對客戶進行信用評估、或提
    供擔保品以確保清償能力之常規。是被告辯稱係因誤信上開
    簡訊內容，而認「林暐書」係為其代為申辦貸款云云，已非
    可信。
　⒉次查，該「林暐書」於被告寄出金融卡並提供密碼後，固於1
    10年4月9日以通訊軟體line發送訊息稱：「包裹已經有到店
    了 今天包裝公司這邊回（會）安排人過去取件 接下來會先
    準備掛名生物科技公司 接下來會依序準備包裝薪轉證明還
    有財力證明的部分」等語（偵字第6303號卷33頁），然被告
    於訊息中從未詢問何以需提供金融卡甚至密碼，加以被告自
    承曾有申辦貸款之經驗、對方是要做虛假的薪轉及財力證明
    （偵字第6303號卷第70頁背面），甚至於本院供稱，依其於
    本案發生前之收入及信用狀況，可以向銀行申辦信用貸款（
    本院卷第44頁），可見被告對於金融機構之貸款往來常規具
    相當之經驗，然竟在對於「林暐書」之真實姓名、聯絡方式
    、任職公司等一無所知之狀況下，明知可能無法追索其帳戶
    資料去向，仍配合提供金融卡及密碼，足見被告主觀上對於
    交付其金融卡、密碼等資料後，該取得帳戶者如何使用其金
    融帳戶、進入帳戶之資金來源是否合法或屬非法詐欺所得，
    顯然均予以容任，此由被告於本院自承當時因為急需用錢而
    一時僥倖等語益明（本院卷第44頁）。
　⒊被告既已預見將帳戶資料交予陌生人，可能遭人以該帳戶隱
    匿資金實際取得人之身分，作為詐欺犯罪之不法用途，卻因
    亟欲解決個人資金需求，將系爭帳戶之金融卡及密碼交付於
    無法掌握實際使用情形之人使用，足認被告對於其交付系爭
    帳戶資料後，該帳戶將作為他人詐欺犯罪工具之情，乃可得
    預見並不違背其本意，而具有容任他人使用該金融帳戶以遂
    行詐騙犯行之意思，主觀上有幫助詐欺取財之不確定故意甚
    明。況金融帳戶攸關個人信用，向銀行申辦金融帳戶亦極為
    簡便，無端使用他人帳戶從事金融活動，即造成難以追查資
    金去向，而有隱匿金流之目的。被告提供其上開帳戶時，除
    有對方自稱「林暐書」之通訊軟體帳號外，別無其他可資聯
    繫「林暐書」或所屬貸款代辦公司之管道，主觀上當可預見
    對方有意隱匿真實身分，極可能用於從事詐欺、隱匿金流之
    洗錢等不法行為，卻仍同意交付帳戶之金融卡及密碼，可見
    其對於幫助詐欺、幫助洗錢之犯行已有所預見而不違其本意
    ，而具幫助詐欺取財、幫助洗錢之不確定故意甚明。
　⒋綜上，被告上開辯解，無非事後卸責之詞，不足採信。　
二、本案被告上開犯行，事證已臻明確，堪予認定，應依法論科
    。　
參、論罪：　　
一、按最高法院刑事大法庭109年12月16日108年度台上大字第31
    01號裁定見解，提供金融帳戶之行為人主觀上認識該帳戶可
    能作為對方收受、提領特定犯罪所得使用，對方提領後會產
    生遮斷金流以逃避國家追訴、處罰之效果，仍基於幫助之犯
    意，提供該帳戶之提款卡及密碼，以利洗錢之實行，應論以
    一般洗錢罪之幫助犯。本案被告基於幫助掩飾詐欺所得之洗
    錢不確定故意，將其系爭帳戶之金融卡及密碼等資料寄交他
    人，而由該「林暐書」所屬詐欺集團成員使用，使該人及其
    成年同夥得共同基於詐欺取財之犯意聯絡，向如附表所示告
    訴人實施詐術，致其等因而陷於錯誤，分別匯款至系爭帳戶
    ，而由該集團成員提領一空而為詐欺取財犯行，被告主觀上
    可預見其所提供之帳戶可能作為對方犯詐欺罪而收受、取得
    特定犯罪所得使用，並因此遮斷金流而逃避追緝，是核被告
    所為，係犯刑法第30條第1項前段、第339條第1項之幫助詐
    欺取財罪（無證據證明認識幫助犯加重詐欺取財罪），及刑
    法第30條第1項前段、洗錢防制法第14條第1項之幫助洗錢罪
    。被告以單一提供金融帳戶之幫助行為，幫助他人詐取謝瑀
    潔、林素妃、施玉碧之財物而為數詐欺取財罪名，為想像競
    合犯，應從一重論以單一幫助詐欺取財罪名。又被告以一行
    為觸犯上開幫助詐欺取財罪及幫助洗錢罪，亦屬想像競合犯
    ，應從一重論以幫助洗錢罪。　　
二、被告幫助他人實行詐欺取財及洗錢之犯罪行為，為幫助犯，
    應依刑法第30條第2項之規定減輕其刑。至臺灣新竹地方檢
    察署檢察官110年度偵字第8878號移送併辦有關施玉碧遭詐
    騙部分，與本案起訴部分具想像競合犯之裁判上一罪關係，
    為起訴效力所及，本院自得併予審理，附此敘明。
肆、駁回上訴之理由：
一、原審以被告犯罪事證明確，適用刑法第30條第1項前段、第3
    39條第1項、洗錢防制法第14條第1項，刑法第11條、第55條
    等規定，從一重論以被告幫助洗錢罪，審酌被告提供系爭帳
    戶金融卡及密碼予真實姓名年籍不詳、暱稱「林暐書」之人
    ，助致如附表所示被害人等受有金錢損失，且以此方式幫助
    製造金流斷點等犯罪動機、目的、手段及所生危害程度，與
    被告並未賠償被害人損害之犯後態度，並考量被告之素行、
    智識程度與家庭生活經濟狀況等一切情狀，予以量處有期徒
    刑3月，併科罰金新臺幣（下同）2萬元，並諭知罰金部分如
    易服勞役以1000元折算1日之折算標準；且說明卷內並無積
    極證據證明被告有何因本案犯行而獲有犯罪所得之情，所交
    付之金融卡隨時可停用而不具刑法上之重要性，而不予宣告
    沒收等，核其認事用法均無違誤，量刑及不予沒收之諭知，
    亦屬妥適。
二、被告上訴以前詞矢口否認犯行，並非有據，業經本院指駁說
    明如前，被告猶執前詞指摘原判決不當，其上訴為無理由，
    應予駁回。　　　　
據上論斷，應依刑事訴訟法第368條，判決如主文。　　　　
本案經檢察官洪期榮提起公訴，被告上訴，經檢察官郭靜文到庭
執行職務。
中　　華　　民　　國　　111 　年　　7 　　月　　26　　日
                  刑事第二十二庭審判長法　官  王美玲
                                      法　官  陳銘壎
                                      法　官  汪怡君
以上正本證明與原本無異。
如不服本判決，應於收受送達後20日內向本院提出上訴書狀，其
未敘述上訴之理由者並得於提起上訴後20日內向本院補提理由書
（均須按他造當事人之人數附繕本）「切勿逕送上級法院」。
                                      書記官  高妤瑄
中　　華　　民　　國　　111 　年　　7 　　月　　26　　日
附錄本案論罪科刑法條全文：
中華民國刑法第30條
（幫助犯及其處罰）
幫助他人實行犯罪行為者，為幫助犯。雖他人不知幫助之情者，
亦同。
幫助犯之處罰，得按正犯之刑減輕之。
中華民國刑法第339條
（普通詐欺罪）
意圖為自己或第三人不法之所有，以詐術使人將本人或第三人之
物交付者，處5年以下有期徒刑、拘役或科或併科50萬元以下罰
金。
以前項方法得財產上不法之利益或使第三人得之者，亦同。
前二項之未遂犯罰之。
洗錢防制法第14條
有第二條各款所列洗錢行為者，處7年以下有期徒刑，併科新臺
幣5百萬元以下罰金。
前項之未遂犯罰之。
前二項情形，不得科以超過其特定犯罪所定最重本刑之刑。

附表：
編號 被害人 詐騙方式及金額 1 謝瑀潔 撥打電話與被害人聯絡，佯稱被害人之信用卡遭誤刷，需依指示操作網路銀行，以取消訂單云云，致被害人陷於錯誤，分別於110年4月9日18時29分許、31分許、32分許，匯款新臺幣（下同）9,987元、9,988元、9,988元至本案中國信託商業銀行末5碼00000號帳戶。 2 林素妃 撥打電話與被害人聯絡，佯稱被害人之信用卡遭誤刷，需依指示操作網路銀行，以取消訂單云云，致被害人陷於錯誤，分別於110年4月9日18時38分許、40分許、52分許、53分許，匯款49,987元3筆、48,011元至本案末5碼00000號帳戶。 3 施玉碧 撥打電話與被害人聯絡，佯稱被害人應收經銷商款項出錯，需依指示操作網路銀行，以解除錯誤設定云云，致被害人陷於錯誤，分別於110年4月9日18時31分許、37分許，匯款49,989元、39,989元至本案中國信託商業銀行末5碼00000號帳戶。